# 同一控制企业合并期初数问题

提问人：duyitao2006 时间：2012-03-07 22:49:54
请教大家：准则规定，同一控制下企业合并要调整合并当期的期初数。我公司 2011 年 3 月合并了一子公司，审计调整了 2011 年年初的资产负债表数，利润表也合并了1-3月的数，同时视同子公司成立起就合并到了公司，所以 2010 年利润表也作了调整。但是公司管理层都知道我们是 2011 年才合的子公司，现在对外报数上年同期数据， 2010 的利润数据以审计报告报的话，是包括了子公司的，但是明明我们当时是没有合并它的，之前的损益情况，我们也是不关注的，管理层是想知道合并后的损益规模扩大 了，想知道是 2010年没合并和 2011 年合并后数据的差异，现在都虚拟合并了，对于他们来说，这个太难理解，同时我觉得也不符合我们的实际情况，有人可以解释一下吗，准则这样规定合理吗？

回答人：chenyiwei
既然现行准则已经对此问题作出了明确的规定，则在现行准则修改前，会计处理以及报表的列报和披露应当遵循现行有效的会计准则的规定。 作为一个纯技术探讨，可以讨论的问题是：对同一控制下企业合并，无论是现行准则规定的权益结合法且追溯前期，还是解释 5 号征求意见稿所建议的不再追溯，是否都过于“一刀切”和绝对化？我个人对此问题的看法是：对同一控制下的企业合并，也要区分有无商业实质（从合并方这一会计主体的角度），对于有商业实质的情形应允许采用购买法，对于没有商业实质的情形应当采用权益结合法，通过引入专业判断，提高信息的有用性和可理解性。

提问人：sinvin 时间：2013-12-26 13:27:39
请问陈老师，您的答案我还是不明白，同一控制下的企业合并是否需要调整上年损益表的数据，比如A公司 2013 年 6 月 30 日合并一个同一控制下的公司B，在编制 2013 年度合并报表的时候，损益表的上年数据是否需要把B公司 2012 年的收入成本、费用合并进来，导致 2013 年年度报告的期初数和上年数与 2012 年的报表的期末数不一致。

回答人：chenyiwei
要追溯调整前期比较数据的。现在解释 5 号并没有修改原先的这一规定。